【裁判字號】    89,台上,7162
【裁判日期】    891124
【裁判案由】    違反槍砲彈藥刀械管制條例
【裁判全文】
最高法院刑事判決                              八十九年度台上字第七一六二號
    上  訴  人  甲○○
右上訴人因違反槍砲彈藥刀械管制條例案件，不服臺灣高等法院高雄分院，中華民國
八十九年九月二十九日第二審判決（八十九年度上訴字第九七○號，起訴案號：臺灣
高雄地方法院檢察署八十八年度偵字第二二八四四號），提起上訴，本院判決如左：
    主  文
上訴駁回。
    理  由
按刑事訴訟法第三百七十七條規定，上訴於第三審法院，非以判決違背法令為理由，
不得為之。是提起第三審上訴，應以原判決違背法令為理由，係屬法定要件。如果上
訴理由狀並未依據卷內訴訟資料，具體指摘原判決不適用何種法則或如何適用不當，
或所指摘原判決違法情事，顯與法律規定得為第三審上訴理由之違法情形，不相適合
時，均應認其上訴為違背法律上之程式，予以駁回。本件原判決維持第一審法院論處
上訴人甲○○未經許可持有其他可發射子彈具有殺傷力之手槍（累犯）罪刑（處有期
徒刑一年二月，併科罰金新臺幣十萬元，罰金如易服勞役以新臺幣九百元即銀元三百
元折算一日）之判決，駁回上訴人在第二審之上訴。上訴人之上訴意旨略稱：原判決
僅依憑上訴人之警訊筆錄，即認定上訴人涉犯槍砲彈藥刀械管制條例第十一條第四項
及同法第十二條第四項等罪，惟由上訴人於警局供述之語氣，即知其在警局之自白並
非出於自由意思，甚有刑求之事，原判決未調查上訴人於警訊時曾否遭刑求及扣案槍
、彈究係何人交付，顯屬未盡調查能事。又原判決對於有利於上訴人之證據不予採納
，竟未說明理由，亦有判決不備理由之違法云云。
惟查原判決依憑上訴人於警局、偵查及第一審法院審理中坦承犯行之供述、扣案之槍
枝、子彈經送內政部警政署刑事警察局鑑驗結果，認送驗槍枝一把（槍枝管制編號：
0000000000，含彈匣一個），係由仿ＷＡＬＴＨＥＲ廠半自動手槍製造之
金屬玩具手槍，改換另行車造之金屬槍管而成之改造手槍，機械性能良好，具殺傷力
；送驗子彈十顆，認均係玩具槍彈殼加裝直徑約六ＭＭ鋼珠而成之改造子彈，經採樣
三顆試射，均可擊發，具殺傷力，有該局八十八年九月二十日刑鑑字第九四五五二號
鑑驗通知書一紙在卷可稽等證據資料，認定上訴人有其事實欄所載之犯行，已於理由
內詳敘其調查證據之結果及取捨證據認定之理由。並就上訴人在原審否認犯罪之辯解
，認非可採，予以指駁。另以：「槍砲彈藥刀械管制條例第十九條第一項雖規定，犯
該條項所定之罪者，應於刑之執行完畢或赦免後，令入勞動場所，強制工作三年，惟
是項規定，不問對行為人有無預防矯治其社會危險性之必要，一律宣付強制工作三年
，限制其中不具社會危險性之受處分人之身體、自由部分，其所採措施與所欲達成預
防矯治之目的及所需程度，不合憲法第二十三條所定之比例原則，是犯該條例第十九
條所定之罪，不問對行為人有無預防矯治其社會危險性之必要，一律宣付強制工作三
年之部分，應自八十七年十二月十八日起停止適用，業經司法院大法官會議釋字第四
七一號解釋在案。被告（即上訴人）於本件犯罪之前，並無類似前科，且被告並無刑
法第九十條第一項之犯罪習慣或以犯罪為常業或因遊蕩或懶惰成習而犯罪之情形，因
認被告並無強制工作之必要」，說明無庸併諭知上訴人應於刑之執行完畢或赦免後，
令入勞動場所強制工作之處分。就形式上觀察，原審並無以上訴人在警局之自白作為
有罪判決之唯一證據、未盡調查能事及理由不備等違背法令之情形。至於上訴人雖以
其在警訊時曾遭不正方法取供、警訊筆錄並非出於自由意思及對於扣案槍、彈來源，
原審俱未調查，指摘原判決有未盡調查能事之違法。然上訴人於偵查、第一審及原審
審理時，從未主張其於警訊中曾被警方人員以不正方法取供（見偵查卷第十五、十六
頁、第一審卷第二七、二八頁、原審卷第三七、三八、五九、六十頁）。再者上訴人
於警訊、偵查及第一審法院審理時，對扣案槍、彈之來源，祇供稱係綽號「閔仔」之
不詳姓名者或自稱陳文閔或謝文閔之人持交（見警局卷、偵查卷第十五頁背面、第一
審卷第二七頁），原審審判長於審判期日，詢問該自稱「謝文閔」者，究竟住居於何
處及上訴人尚有何證據請求調查，上訴人復分別答稱「不知道」及「無」（見原審卷
第三七、三八、六十頁），而本院為法律審，上訴人在本院始執原審未調查扣案槍、
彈來源及其在警局曾遭警方以不正方法取供，指摘原判決未盡調查能事，自非適法。
又卷內究竟何項有利於上訴人之證據，原判決不予採納而未說明理由，上訴意旨並未
依據卷內資料具體表明，其置原判決理由內已詳予說明之事項於不顧，對於原審調查
證據之職權行使，究竟如何違背法令，復未依據卷內訴訟資料而為指摘，僅空言否認
犯罪，再為單純之事實上爭執。又徒憑己見，漫指原審以其警訊自白作為判決有罪之
唯一證據、理由不備及調查職責未盡，自非適法之第三審上訴理由，其上訴違背法律
上之程式，應予駁回。
據上論結，應依刑事訴訟法第三百九十五條前段，判決如主文。
中      華      民      國    八十九    年     十一     月    二十四    日
                              最高法院刑事第一庭
                                  審判長法官  施  文  仁
                                        法官  張  淳  淙
                                        法官  林  永  茂
                                        法官  蕭  仰  歸
                                        法官  花  滿  堂
      右正本證明與原本無異
                                              書  記  官
中      華      民      國    八十九    年     十一     月    二十九    日


司法院資訊處製作；財團法人民間司法改革基金會備份。
